# Klaszterezés és főkomponens elemzés {#Chapter-6}

Az országok klaszterezése és a trendek megállapítása fontos feladat, hiszen a vírus lefutása földrajzilag változó a különböző területeken.
Ezen kívül az alábbi elemzés célja az is, hogy egy-egy országegy főre jutó GDP és az egészségügyi kiadások GDP arányos értékével próbálja 
magyarázni a halálozási rátát. Ennek intuíciója, hogy a gazdagabb és egészségügyre többet költp országok jobban fel lehettek készülve egy
esetleges járványra.

```{r, include =FALSE}
#install.packages("readxl")
library(readr)
library(readxl)
library(dplyr)
library(stats)
library(countrycode)
library(DT)
```


```{r, include = FALSE}
country_data <- read_csv("country_wise_latest.csv")
healthcare <- read_excel("healthcare.xls")[,c("Country Code", "2018")]
colnames(healthcare)[2] <- "HealthExpperGDP"
gdp_per_cap <- read_excel("gdppercap.xls")[, c("Country Code", "2019")]
colnames(gdp_per_cap)[2] <- "GDPperCapita"
population <- read_excel("population.xls")[, c("Country Code", "2019")]
colnames(population)[2] <- "Population"

country_data$countrycode <- countrycode(country_data$`Country/Region`, origin = "country.name", destination = "iso3c")

```


```{r}
country_data_merge <- left_join(country_data, healthcare, by=c("countrycode"="Country Code"))
country_data_merge <- left_join(country_data_merge, gdp_per_cap, by=c("countrycode"="Country Code"))
country_data_merge <- left_join(country_data_merge, population, by=c("countrycode"="Country Code"))

#Mindegyik adatot népességarányosan számoltunk

country_data_merge[, c(2:8, 12:13)] <- country_data_merge[ , c(2:8,12:13)]/country_data_merge$Population*100000


#A 15 legnépesebb és leggazdagabb országot fogjuk plotolni, az átláhatóság kedvéért
biggest_countries <- 
  unique(c(head(country_data_merge[order(-country_data_merge$Population),]$`Country/Region`,15),
           head(country_data_merge[order(-country_data_merge$GDPperCapita),]$`Country/Region`,15)))
```

Adattáblánkban keresztmetszeti adatokat használtunk, július 27-i dátummal 165 országból.
Az ekkori 100 000 főre vetített esetek, halálozások, aktív esetek
és az egy héttel korábbi változás látható.

```{r}
country_data_merge[,c("countrycode","WHO Region", "Country/Region")] <- NULL
country_data_merge$`Deaths / 100 Recovered` <- replace(country_data_merge$`Deaths / 100 Recovered`, is.infinite(country_data_merge$`Deaths / 100 Recovered`),NA)
rownames(country_data_merge) <- country_data$`Country/Region`

datatable(country_data_merge %>% mutate_if(is.numeric, ~round(., 1)), rownames=TRUE, filter = "none", options = list(pageLength=15, scrollX='400px', scrollY='400px', dom='ltp'), fillContainer = TRUE) %>% formatStyle(names(head(country_data_merge, 15)), font="bold", fontSize = '9.5pt')
```

Ezeket az adatokat a főkomponens elemzéshez és a klaszterezéshez le kell normáljuk.

```{r}
country_data_filter <- data.frame(scale(dplyr::select_if(country_data_merge, is.numeric)), check.names = FALSE)
rownames(country_data_filter) <- country_data$`Country/Region`
```

## Klaszterezés

A hierarchikus klaszterezésből látszódik, hogy a gazdagabb (high-income) országok alkotnak egy nagyobb csoportot, míg a szegényebb (low income) országok is egy csoportba tartoznak.

```{r}
library(igraph)
hier <- hclust(dist(country_data_filter), method="ward.D")
plot(hier)

library(factoextra)
fviz_dend(hier, k=4, repel=TRUE, select.ind = list(name=biggest_countries), type="rectangle")
```


Elsősorban 4 különböző csoportra osztottuk az országokat, azonban 
**a Gap-statisztika maximalizálásakor a k=3 klaszter lett az optimális**.

Ekkor pedig ennyi klaszterrel k-közép klaszterezést hajtottunk végre, azonban mindössze 3
változót felhasználva: \
-**100 esetre jutó halálozások száma**\
-**egészségügyi kiadások aránya**\
-**GDP per fő**\

Ezt olyan megfontolásból, hogy elsősorban az utóbbi két változó a halálozási arányra
nyújthat magyarázatot, így ezzel akartuk párba állítani. Továbbá az optimális klaszterek száma
divergált akkor, hogyha az összes változót felhasználnánk.

```{r}
set.seed(42)
country_data_filter_na <- na.omit(country_data_filter)

fviz_nbclust(country_data_filter_na[,c("Deaths / 100 Cases", "HealthExpperGDP", "GDPperCapita")], FUNcluster=kmeans, method="gap_stat")

kkozep <- kmeans(country_data_filter_na[,c("Deaths / 100 Cases", "HealthExpperGDP", "GDPperCapita")], centers=3, nstart=100, iter.max=100)
kkozep$centers

country_data_filter_na$klaszter <- as.factor(kkozep$cluster)
levels(country_data_filter_na$klaszter) <- c( "Gazdag ország, magas halálozással", "Magasabb egészségügyi kiadás", "Alacsony egészségügyi kiadás")
```

## Főkomponens elemzés


Ez következhet az adatok minőségéből, valamint abból, hogy ezekbe az országokba korábban ért el a vírus a globalizáció miatt,
így az első hullám alatti halálesetekben még nem volt annyira felkészülve az egészségügy.
(Az előzetes magas arányú költekezés ellenére.)

```{r}
fokomp <- princomp(country_data_filter_na[ , 1:15])
fokomp %>% 
  summary() 
```

A főkomponens elemzéshez a COVID-járvány összes adatát felhasználtuk,
és a loadingok alapján megállapíthattuk az intuícióval ellentétes következtetést,
hogy a gazdagabb országoknak magasabb a halálozási arányuk.

```{r fig.height=15}
fokomp %>% 
  .$loadings %>% 
  unclass() %>% 
  data.frame() %>% 
  rownames_to_column() %>% 
  pivot_longer(-1) %>% 
  mutate(
    name = str_remove(name, 'Comp.'),
    name = factor(str_c('# ', name), levels = str_c('# ', 1:n_distinct(name)))
  ) %>% 
  ggplot +
  aes(rowname, value, fill = value < 0) +
  geom_hline(yintercept = 0) +
  geom_col(color = 'black') +
  coord_flip() +
  scale_fill_discrete(guide = F) +
  scale_y_continuous(labels = scales::percent) +
  facet_wrap(~name, ncol = 3) +
  labs(x = NULL, y = NULL, title = 'Főkomponensek')
```

1) Az első főkomponens leginkább **a vírus július 27-ével bezárólag átlagos szintjét határozza meg.**\

2) A második főkomponens a halálozás arányát és a egészségügyi kiadások mértékét használja negatív előjellel,
míg a gyógyultak számát pozitívval, így ennek **a negatív szorzata mondható a halálozás mértékének.**\

3) A harmadik főkomponensben az aktív és az új esetek, valamint az előző héthez képesti változás
szerepelnek negatív előjellel, tehát ez **a járvány lecsengését mutatja.**

```{r}
country_data_filter_na <- cbind(country_data_filter_na, fokomp$scores[ ,1:3])
country_data_filter_na$Comp.2 <- -country_data_filter_na$Comp.2

colnames(country_data_filter_na)[18:20] <- c("Vírus általános elterjedése", "Halálozás aránya", "Jelenleg javuló állapot")
```


```{r}
fviz_pca_biplot(fokomp, habillage=country_data_filter_na$klaszter, repel = TRUE, select.ind = list(name=biggest_countries), geom.var = c("arrow", "text"), title = "Legnagyobb és leggazdagabb országok biplotja")

```



