# Idősor elemzés {#Chapter-5}

```{css, echo=FALSE}
p {
  text-align: justify;
}
```

A következőkben sztochasztikus idősorelemzési eljárással modellezzük a magyar COVID-19 megbetegedés számot. Az adatok az Our World in Data^[https://ourworldindata.org/coronavirus-source-data] weboldalról származnak, napi új regisztrálásokat és haláleseteket tartalmaznak.

```{r}
dat <- readxl::read_excel('COVID-19-geographic-disbtribution-worldwide.xlsx')
```

```{r}
dat %>% 
  head %>% 
  gt %>% 
  tab_header(title = 'A letöltött adattábla')
```


```{r}
dat %>% 
  filter(countryterritoryCode == 'HUN') %>% 
  arrange(dateRep) %>% 
  ggplot +
  geom_line(aes(dateRep, cases)) +
  labs(x = NULL, y = 'Új megfertőzdések', title = "Megfertőződések számának alakulása Magyarországon")
```

Érdemes strutúrális törésnek tekinteni 2020 szeptemberét, inntől jelentősen emelkednek az esetszámok. Mivel látszik, hogy nem stacioner a napi új esetek száma, így annak transzformációit is érdemes megvizsgálni (diff, log).

```{r}
dat %>% 
  filter(countryterritoryCode == 'HUN', dateRep > lubridate::ymd('2020-09-01')) %>% 
  arrange(dateRep) %>% 
  select(dateRep, cases) %>% 
  mutate(
    diff = c(NA, diff(cases)),
    log = log(cases)
  ) %T>%
  {print(apply(select(., diff, log), 2, function(x) 
    forecast::ndiffs(na.omit(x)) == 0
      ))} %>% 
  select(-cases) %>% 
  pivot_longer(-1) %>% 
  ggplot + 
  geom_line(aes(dateRep, value)) +
  facet_wrap(~name, ncol = 1, scales = 'free_y') +
  labs(title = 'A magyar esetszámok idősorának transzformációi', x = NULL, y = NULL)
```

Mivel az esetszámok differenciázottja stacioner, így azon folytatjuk a Box-jenkins modellezést.

```{r}
dat %>% 
  filter(countryterritoryCode == 'HUN', dateRep > lubridate::ymd('2020-09-01')) %>% 
  arrange(dateRep) %>% 
  pull(cases) %>% 
  ts %>% 
  forecast::auto.arima() %T>%
  {tab_header(gt(broom::tidy(.)), 'ARIMA(0,1,2) modell')} %>% 
  forecast::checkresiduals()
```

A Ljung-Box teszt alapján elutasítjuk a nullhipotézist, miszerint a maradéktag fehérzaj folyamat lenne. A maradéktagot ACF-jéből látjuk, hogy a 7. késleltetés az, amely statisztikailag szignifikáns és ez elméleti megfontolásból is megállja a helyét (Hétvégén kevesebbet mennek el az emberek teszetlni, mert inkább otthon maradnak megpróbálni kipihenni). 

```{r}
dat %>% 
  filter(countryterritoryCode == 'HUN', dateRep >= lubridate::ymd('2020-09-01')) %>% 
  arrange(dateRep) %>% 
  pull(cases) %>% 
  ts(frequency = 7) %>% 
  forecast::ggmonthplot() + labs(x = NULL, y = 'Napi esetszám',
                                 title = 'Esetszámok hét napjai szerint lebontva')
```
```{r}
dat %>% 
  filter(countryterritoryCode == 'HUN', dateRep >= lubridate::ymd('2020-09-01')) %>% 
  arrange(dateRep) %>% 
  mutate(day = weekdays(dateRep)) %>% 
  lm(formula = cases ~ day) %>% 
  .$resid %>% 
  ts %>% 
  forecast::auto.arima() %>%
  {mod <<- .}

broom::tidy(mod) %>% 
  gt %>% 
  tab_header('Heti szezonalitással szűrt ARIMA(0,1,2) modell paraméterei')
```

```{r}
mod %>% 
  forecast::checkresiduals()
```

## SARIMA

```{r}
dat %>% 
  filter(countryterritoryCode == 'HUN', dateRep >= lubridate::ymd('2020-09-01')) %>% 
  arrange(dateRep) %>% 
  pull(cases) %>% 
  ts(frequency = 7) %>% 
  forecast::auto.arima() %T>% 
  {m.sarima <<- .} %>% 
  forecast::checkresiduals()
```

Szezonális ARIMA modellt alkalmazva lényegesen nagyobb p-értéket kaptunk a modell hibatagjain elvégzett Ljung-box teszthet.

```{r}
m.sarima %>% 
  broom::tidy() %>% 
  gt %>% 
  tab_header(title = 'Illesztett SARIMA modell paraméterei')
```

```{r}
ggpubr::ggarrange(
  forecast::forecast(mod) %>% 
    forecast::autoplot(showgap = F),
  forecast::forecast(m.sarima) %>% 
    forecast::autoplot(showgap = F),
  nrow = 2
)
```