# Logit-modell {#Chapter-3}

```{css, echo=FALSE}
p {
  text-align: justify;
}
```

```{r package, include=FALSE, warning=FALSE}
library(tidyverse)
library(plotmo)
library(pROC)
library(ggplot2)
library(gt)
library(car)
library(dplyr)
library(HH)
library(lmtest)
library(sandwich)
```


```{r data, include=FALSE, warning=FALSE, message = F}
#Adatok megtisztítása
raw <- read.csv('latestdata.csv', stringsAsFactors = TRUE) 

raw$age <- as.numeric(as.character(raw$age))

raw %>% 
  dplyr::select(outcome, age, sex, country, chronic_disease_binary, latitude, longitude, date_confirmation) %>% 
  mutate(
    continent = countrycode::countrycode(country, origin = 'country.name', destination = 'continent'),
    date = lubridate::dmy(date_confirmation),
    age = ifelse(str_detect(age, '-'), as.numeric(gsub("([0-9]+).*$", "\\1", age)) + 5, age),
    age = as.numeric(age)
  ) %>% 
  mutate( # cleaning the depedent var
    outcome = case_when(
      outcome == 'death' ~ 'died',
      outcome == 'died' ~ 'died', 
      outcome == 'Death' ~ 'died',
      outcome == 'dead' ~ 'died',
      outcome == 'Dead' ~ 'died',
      outcome == 'Died' ~ 'died',
      outcome == 'Deceased' ~ 'died',
      outcome == 'discharge' ~ 'survived',
      outcome == 'discharged' ~ 'survived',
      outcome == 'Discharged' ~ 'survived',
      outcome == 'Discharged from hospital' ~ 'survived',
      outcome == 'recovered' ~ 'survived',
      outcome == 'released from quarantine' ~ 'survived',
      outcome == 'recovered' ~ 'survived',
      outcome == 'Recovered' ~ 'survived',
      outcome == 'Recovered' ~ 'survived',
      outcome == 'Recovered' ~ 'survived',
      T ~ 'NA'
    )
  ) %>% 
  filter(outcome != 'NA') %>% 
  mutate(
    died = outcome == 'died'
  ) %>% dplyr::select(-outcome, -date_confirmation) %>% 
  {dat <<- .; .}

dat <- dat[!(dat$age=="" | dat$sex=="" | dat$country==""),]
data_Asia <- dat[dat$continent == "Asia",]
data_Asia$sex_text <- data_Asia$sex
data_Asia$sex <- as.logical(data_Asia$sex_text == "male")
data_Asia$chronic_disease_binary <- as.logical(data_Asia$chronic_disease_binary == "True")
```

A logit-modell építése során az a legfontosabb feladatunk, hogy a **megfertőződött**
**egyének paraméterei alapján megbecsüljük a halálozásuk valószínűségét**. Mint tapasztalhattuk,
leginkább az idősebb korosztályt érintette súlyosabban a vírus, de az életkoron kívül
felhasználjuk még az országokat, és a nemet is.

A bemutatott adattábla torzítottsága miatt a modellünkben csak ázsiai országok adatait
használjuk, így a kontinens változóját nem, csak az országokét használtuk.


## Logit modell kalibrálása

### Outlierek és VIF mutató szerinti elemzés
```{r, warning=FALSE, echo=FALSE}
data_Asia$date <- NULL
data_Asia <- na.omit(data_Asia)

table(data_Asia$country)[head(order(-table(data_Asia$country)),9)]


```

Láthatjuk, hogy a legtöbb megfigyelést Fülöp-szigetek és India adja

A változók tisztításának lépései:\
-**először az alapmodellünk során kirajzolódott outliereket szűrjük ki **\
-**az országok közül India és a Fülöp-szigetek rendelkezik nagy VIF-mutatóval,**
**így ezeket összevonjuk**, ezzel eltüntetve a magas VIF-értékeket\


```{r, warning=FALSE}
#Országok közül India és Fülöp-szigetek rendelkezik magas VIF-el
logit <- glm(died~age+sex+country+chronic_disease_binary, data=data_Asia, family=binomial(logit))
summary(logit)
vif(logit)

#Outlierek leszűrése
data_Asia <- data_Asia[abs(rstudent(logit))<3, ]

#Indiát és Fülöp-szigeteket összevonva csökken a VIF-mutató
data_Asia$country_alt <- data_Asia$country
data_Asia[data_Asia$country_alt=="India", "country_alt"] <- "Philippines"

logit2 <- glm(died~age+sex+chronic_disease_binary+country_alt, data=data_Asia, family=binomial(logit))
summary(logit2)
vif(logit2)

```

### Nemlinearitás vizsgálata a RESET-teszttel

A linearitás teszteléséhez felhasználtuk a **Ramsey-féle RESET-tesztet és a CR-plotokat**.
Ezek alapján pedig a jelenlegi modellünk nemlineáris, amely miatt az életkor változót alakítjuk át.

Először az életkor átalakításával próbálkoztunk:
1. 35-nél megtörő CR-plot miatt annak bevétele a modellbe\
2. ötvenfelett dummy létrehozása\

Mivel az első módszer sikerre vezetett, a másodikat nem próbáltuk meg.

```{r, warning=FALSE}
#Linearitás tesztelése megmutatja, hogy még nem lineáris a modell
resettest(logit2, type="regressor")
crPlots(logit2)
crPlots(logit2, ~age)

#Az életkor változó nagyjából 35 évnél törik meg, ezt kell belevennünk a modellbe

logit3 <- glm(died~age+sex+chronic_disease_binary+country_alt+pmax(age-35,0), data=data_Asia, family=binomial(logit))
summary(logit3)
resettest(logit3, type="regressor")
crPlots(logit3)

```




```{r, warning=FALSE}

linearHypothesis(logit3, c("country_altJapan=0", "country_altMalaysia=0", "country_altNepal=0", "country_altVietnam=0", "country_altSingapore=0", "country_altSouth Korea=0", "country_altThailand=0"))
data_Asia$fulopindia <- as.logical(data_Asia$country_alt=="Philippines")
```

Ezután a nem szignifikáns változók közül az országokat látjuk csak, így ezek 
összevont elhagyását teszteljük, a Fülöp-szk. és Indiát kivéve.

Mivel a tesztnél p>0,05, így ezeket a változót kidobhatjuk, 
az új dummyval pedig elkészült a modellünk.


Az új modellben viszont az életkor változó átalakított formájában magas VIF-et okoz, 
így **az eredeti életkort - amely a kevésbé szignifikáns változó - kihagyjuk a modellből.**

```{r, warning=FALSE}
logit4 <- glm(died~age+sex+chronic_disease_binary+fulopindia+I(pmax(age-35,0)), 
              data=data_Asia, family=binomial(logit))
summary(logit4)
resettest(logit4, type="regressor")

vif(logit4)
linearHypothesis(logit4, "age")

```



```{r}
logit_final <- glm(died~sex+chronic_disease_binary+fulopindia+I(pmax(age-35,0)), 
                   data=data_Asia, family=binomial(logit))
summary(logit_final)
vif(logit_final)

resettest(logit_final, type="regressor")
```


```{r}
#Az együtthatók jelentése
exp(coef(logit_final))
plotmo(logit_final)

```

Az átalakított modellünk megfelel minden feltevésnek és tesztnek, így ennek 
együtthatóit értelmezhetjük:\
-**cet. par. a férfi lét 1,61-szeresére növeli a halálozás oddsának értékét**\
-**cet. par. a krónikus betegség megléte 8,15-szeresére növeli a halálozás oddsának értékét**\
-**cet. par. a Fülöp-szk-n vagy Indiában való állampolgárság 1,95-szeresére növeli a halálozás oddsának értékét**\
-**cet. par. a 35 évnél idősebb embereknek 1,08-szor nagyobb a halálozás oddsának értéke**\
### Előrejelzés a kiválasztott modellel
```{r, warning=FALSE}
deathval <- predict(logit_final, data_Asia, type="response")
data_Asia$deathval <- deathval
data_Asia$becsult <- ifelse(deathval>0.5, "TRUE", "FALSE")
xtabs(~died+becsult, data=data_Asia)

fin_perc <- sum(data_Asia$died==data_Asia$becsult)/nrow(data_Asia)*100
```
A próba 50%-os cutoff értéknél a modell `r fin_perc`%-ban helyes eredményt ad.


```{r, warning=FALSE, message=FALSE, echo=FALSE}
ROCgorbe <- roc(data_Asia$died~data_Asia$deathval)
plot(ROCgorbe)
gini <- 2*auc(ROCgorbe)-1

#Mivel csak 4 típusú kimenetel lehet a megmaradt változókból, 
#így a költségfüggvény is 5 értéket vesz fel
seged <- data.frame(kuszob = ROCgorbe$thresholds, 
                    xtengely = ROCgorbe$specificities, 
                    ytengely = ROCgorbe$sensitivities)

masod_coeff <- 3
seged$koltseg <- table(data_Asia$died)[1]*(1-seged$xtengely)+table(data_Asia$died)[2]*(1-seged$ytengely)*masod_coeff
ggplot(seged, aes(x=kuszob, y=koltseg))+geom_point()+geom_smooth(method = "loess")+
  xlim(0,1)

#Költségfüggvény szerinti optimális küszöbérték megkeresése

seged$kuszob[1] <- 0
seged$kuszob[nrow(seged)]  <- 1

p <- data.frame(kuszob = seged$kuszob, prediction = predict(loess(koltseg~kuszob, data = seged)))
fin_cutoff <- p$kuszob[p$prediction==min(p$prediction)]


```

Az ROC-görbe GINI-mutatója `r gini`.
A modellünk kalibrálása során a másodfajú hiba súlya `r masod_coeff`, így a
simított költségfüggvény alapján a `r fin_cutoff` lesz az optimális küszöbérték.

```{r, warning=FALSE, message=FALSE, echo=FALSE}

data_Asia$becsult_final <- ifelse(deathval>fin_cutoff, "TRUE", "FALSE")
xtabs(~died+becsult_final, data=data_Asia)

fin_perc_final <- sum(data_Asia$died==data_Asia$becsult_final)/nrow(data_Asia)*100

```


Az optimális küszöbértéknél a klasszifikáció pontossága `r fin_perc_final`% lesz.
